臺灣臺中地方法院民事判決
110年度簡字第246號
原      告  吳冠誼  
訴訟代理人  林坤賢律師
            王怡潔律師
            吳哲安  
被      告  林峻瑋  
訴訟代理人  李振祥律師
上列原告因被告傷害刑事案件，提起附帶民事訴訟（108年度交
簡附民字第117號），經刑事庭移送民事庭審理，本院於民國111
年4月14日言詞辯論終結，判決如下：
    主      文
被告應給付原告新臺幣壹拾壹萬捌仟零貳拾伍元，及自民國一○
八年十二月三十一日起至清償日止，按年息百分之五計算之利息
。
原告其餘之訴駁回。
訴訟費用由被告負擔百分之十五，餘由原告負擔。
本判決得假執行，如被告以新臺幣壹拾壹萬捌仟零貳拾伍元為原
告預供擔保後，得免為假執行。
原告其餘假執行之聲請駁回。
    事實及理由
壹、程序方面：
一、民事訴訟法第427條第2項於民國110年1月20日經總統令公布
    修正第11款，新增本於道路交通事故有所請求而涉訟之事件
    ，不問其標的金額或價額一律適用簡易程序，並自公布之日
    起算至第3日起發生效力即自110年1月22日起施行。上開修
    正條文施行後，於修正前已繫屬之事件，其法院管轄權及審
    理程序，未經終局裁判者，適用修正後之規定，曾經終局裁
    判者，則適用修正前之規定，民事訴訟法施行法亦增訂第4
    條之1之規定。從而，本件原告係因道路交通事故之損害賠
    償事件，依訴訟標的金額原應適用通常程序處理，然依修正
    後之民事訴訟法第427條第2項第11款規定，即應依簡易訴訟
    程序辦理，本件於民事訴訟法第427條第2項修正前即已繫屬
    本院，經本院於111年3月14日言詞辯論終結，於修正後尚未
    經終局裁判，依修正之民事訴訟法施行法第4條之1第1款規
    定，即應改行簡易程序，逕依簡易訴訟程序為裁判，先予敘
    明。
二、按訴狀送達後，原告不得將原訴變更或追加他訴，但請求之
    基礎事實同一者、擴張或減縮應受判決事項之聲明者，不在
    此限，民事訴訟法第255條第1項第2、3款定有明文。本件原
    告起訴主張兩造發生交通事故，請求被告應給付原告新臺幣
    （下同）125萬元，及自起訴狀繕本送達翌日起至清償日止
    ，按年息5%計算之利息（附民卷第6頁）；最後於民國111年
    1月3日以民事言詞辯論意旨狀變更請求金額為76萬7045元及
    法定遲延利息（本院卷一第453頁），核原告所為之變更，
    與原聲明均係基於交通事故侵權行為之同一請求基礎事實，
    且為減縮應受判決事項之聲明，合於前揭規定，應予准許。
貳、實體方面：
一、原告方面：被告於108年1月25日晚上，駕駛車牌號碼000-00
    00號自用小客車（下稱被告車輛），沿臺中市南屯區文心路
    由南往北方向行駛，嗣於同日晚上10時15分許，行經臺中市
    南區文心路與公益路交岔路口，本應注意轉彎車應讓直行車
    先行，而依當時之情形又無不能注意之情事，乃竟疏未注意
    及此，貿然右轉公益路，適原告騎乘車牌號碼000-0000號普
    通重型機車（下稱原告機車），沿同向右方駛至該交岔路口
    ，見狀閃避不及，被告駕駛之上開自用小客右側車身與原告
    騎乘之上揭普通重型機左側車身發生碰撞，致原告受有外傷
    性胰臟炎併假性囊腫、胸壁挫傷併左側第6、7肋骨骨折、腹
    部挫傷、左側手部擦傷、胰臟創傷併胰液滲漏胰囊腫及胰臟
    炎、脾臟創傷併血腫積液等傷害。被告上開過失傷害行為，
    經臺灣臺中地方檢察署檢察官以108年度偵字第25363號提起
    公訴，本院以108年度交易字第1854號、109年度交簡上字第
    78號判決有罪確定。原告因之受有醫療費用30萬8491元、將
    來醫療費用8870元、看護費用19萬2000元、救護車費用2400
    元、醫療用品費用3萬元、薪資及勞動能力減損41萬2734元
    、修車費用1萬2550元、精神慰撫金47萬元，計143萬7045元
    ，於扣除已受領強制汽車責任保險理賠67萬元（分次受領20
    萬元、47萬元）後，尚有76萬7045元損害。爰依侵權行為法
    律關係，請求被告負賠償責任。並聲明：被告應給付原告76
    萬7045元，及自起訴狀繕本送達翌日起至清償日止，按年息
    5%計算之利息；願供擔保請准宣告假執行。
二、被告方面：被告車輛行駛至臺中市南屯區文心路公益路口欲
    右轉時，於行前已開啟右轉方向燈，適被告車輛後方之原告
    機車行駛在文心路最外側直行與右轉併用車道，原告已確實
    看見被告車輛右轉燈號，卻未減速採取必要措施，又無不能
    注意情況，仍欲自被告車輛右側超越，致生本件交通事故，
    故原告同負肇事原因，而與有過失10%，被告依民法第217條
    第1項規定，主張過失相抵。就原告請求醫療費用30萬8491
    元、看護費用19萬2000元、救護車費2400元、將來醫療費用
    8870元、薪資及勞動能力損失41萬2734元等項，被告不予爭
    執，惟就原告請求之修車費用，無從認定與本件交通事故有
    關，且原告於109年11月26日當庭表示不請求，即不得再為
    請求，洗頭費用5000元並非醫療費用，支撐用品費用1000元
    、紗布、消毒水、美容膠等醫療用品4000元、食材湯費2萬
    元等項，則均未見證據證明，非屬醫療費用，及精神慰撫金
    均顯屬過高等語置辯。並聲明：原告之訴駁回；如受不利判
    決，願供擔保請准宣告免予假執行。
三、得心證之理由：
  ㈠兩造於上開時、地發生本件交通事故，原告因而受有上開傷
    害等情，為兩造所不爭執，並有臺中市政府警察局道路交通
    事故初步分析研判決、道路交通事故現場圖，及診斷證明書
    在卷可按（本院卷一第11至13、119至123頁）。又原告主張
    因本件交通事故受有醫療費用30萬8491元、看護費用19萬20
    00元、救護車費2400元、將來醫療費用8870元、薪資及勞動
    能力損失41萬2734元之情，有原告提出之請求金額明細表、
    醫療費用收據、大騰救護車有限公司收費明細、中華光電股
    份有限公司在職證明書、薪資清冊、薪資入帳明細、臺中榮
    民總醫院110年3月24日中榮醫企字第1104200915號、11年7
    月16日中榮醫企字第1109917351號、110年10月15日中榮醫
    企字第1104203371號函、榮工保險失能評估報告可稽（本院
    卷一第125至170、181至191、291、383、407至409、427至4
    31頁），並為被告所不爭執，堪信為真實。而原告主張本件
    車禍全因被告之過失所肇生，於扣除強制險理賠金後，被告
    應負76萬7045元損害賠償責任，惟被告則辯以原告就本件交
    通事故與有過失，且原告主張之損害除上開不爭執90萬4495
    元部分外，認與本件通事故無關、過高等詞置辯。是本件兩
    造爭執所在：原告就本件交通事故之發生是否與有過失？並
    其所應負之過失責任比例為何？原告是否受有醫療用品費用
    3萬元、修車費用1萬2550元、精神慰撫金47萬元之損害？
　㈡原告就本件交通事故之發生是否與有過失？並其所應負之過
    失責任比例為何？
　⒈查原告於本院刑事庭訊問時自承：「我的車原本是在被告車
    子的後方，我看到他有打方向燈，就是後面的燈有在閃爍，
    我就要慢慢的超越他，當時已經要通過路口了，然後他的車
    子突然切進我的車道撞到我」等語，有本院108年度交簡字
    第631號、109年度交簡上字第78號刑事判決在卷可據（本院
    卷一第13至21、321至329頁）。再被告車輛自錄影時間22時
    11分26秒起即有明顯自文心路「中間直行車道」向右偏駛（
    跨越雙白實線違規）進入「最外側直行與右轉併用車道」之
    情形，而於畫面時間22時11分31秒兩車發生碰撞被告車輛開
    始偏駛至車頭角度抵達公益路路口斑馬線上止，畫面中並未
    見其車前有任何機車存在，又本件交通事故發生後，原告機
    車刮地痕起迄點在文心路北向車道越過停止線即機車停等格
    之右前方接近公益路東向斑馬線前之位置等情，有被告車輛
    之行車紀錄器錄影畫面翻拍相片、道路交通事故現場圖在卷
    可按（本院卷一第13至21、321至329頁），堪認原告於事故
    前係騎行在文心路「最外側直行與右轉併用車道」上，兩車
    最初並非併行狀態，則原告發現前方被告車輛亮右轉方向燈
    並偏駛跨越雙白實線，雖被告此屬違規行為，原告仍應注意
    此狀況而採取必要措施，且原告有5秒鐘之餘裕可以採取必
    要措施，又無不能注意情況，乃原告竟欲自被告車輛右側超
    越，終因無法超越而兩車發生碰撞，是原告對本件交通事故
    發生，亦與有過失。雖臺中市車輛行車事故鑑定委員會鑑定
    後，鑑定意見認被告駕駛自用小客車，行至設有行車管制號
    誌交岔路口，逕自中外直行車道驟然右轉彎、未讓右側直行
    右轉車道之直行車先行，為肇事原因；原告駕駛普通重型機
    車，無肇事因素之情，有中市車鑑0000000案鑑定意見書附
    卷可考（本院卷一第211至212、265至266頁），即有誤會。
    從而，原告執該份鑑定意見書以為被告應就本件交通事故負
    全部過失責任之論據云云，即難遽採。
　⒉臺中市車輛行車事故鑑定委員會中市車鑑0000000案鑑定意見
    書認原告無肇事因素一節，固難憑採。然查，被告駕駛自用
    小客車，行至設有行車管制號誌交岔路口，逕自中外直行車
    道驟然右轉彎、未讓右側直行右轉車道之直行車先行，為肇
    事原因等情，業據上開鑑定書載敘甚詳，並有道路交通事故
    現場圖及初步分析研判表在卷可按（本院卷一第111至113、
    211至212、265至266頁）。又兩造於本件交通事故肇事當時
    ，確有上開應注意能注意又無不能注意之過失，已如前述，
    由此堪認雖被告車輛未依規定右轉彎，惟原告機車未及注意
    減速讓行之反應，反超車前行，因而二車碰撞，肇生本件交
    通事故，可認原告亦有過失。且其過失行為與其本身所受傷
    害間存有相當因果關係，足徵原告就本件車禍之發生確與有
    過失。被告抗辯原告對本件交通事故亦應負過失責任，即非
    無因。本院衡酌原告騎乘機車於文心路外側右轉車道由南往
    北直行欲通過本件肇事路口時，固有前開過失情狀，然相較
    於被告違規未讓直行車先行而右轉彎致肇生本件交通事故而
    論，被告之過失情節、程度顯然較原告嚴重甚多，因認被告
    就本件交通事故應負百分之70之過失責任，而原告則應負百
    分之30之過失責任，較符公平原則。
　㈢原告是否因系爭交通事故受有醫療用品費用3萬元、修車費用
    1萬2550元、精神慰撫金47萬元之損害？
  ⒈按因故意或過失，不法侵害他人之權利者，負損害賠償責任
    ；又不法侵害他人之身體或健康者，對於被害人因此喪失或
    減少勞動能力，或增加生活上之需要時，應負損害賠償責任
    ；復按不法侵害他人之身體、健康，或不法侵害其他人格法
    益而情節重大者，被害人雖非財產上之損害，亦得請求賠償
    相當之金額，民法第184條第1項前段、第193條第1項及第19
    5條第1項分別定有明文。查被告車輛途經本件肇事路口時，
    既違規右轉彎，而不慎與原告機車發生碰撞，致原告受有上
    開傷害，則被告顯已過失不法侵害原告之身體、健康等人格
    權，暨原告機車之所有權，則揆之上開規定，被告自應負侵
    權行為損害賠償責任。
　⒉玆就原告所請求之各項賠償明細及其金額審酌如下：
  ⑴原告因本件交通事故受傷，致須支出醫療費用30萬8491元、
    看護費用19萬2000元、救護車費2400元、將來醫療費用8870
    元、薪資及勞動能力損失41萬2734元等情，為被告所不爭執
    ，並有原告提出之請求金額明細表、醫療費用收據、大騰救
    護車有限公司收費明細、中華光電股份有限公司在職證明書
    及薪資入帳明細卷足憑（本院卷一第125至170、181至191、
    、291、383、407至409、427至431頁），堪認原告確受有上
    開損害無疑。
　⑵原告另主張其因本件交通事故支出醫療用品費用3萬元、原告
    機車因本件車禍被撞損，支出修車費用1萬2550元、及受有
    精神慰撫金47萬元損害。惟：
　①原告就醫療用品費用3萬元部分，未舉證以實其說，自不足採
    。
　②原告請求修車費用1萬2550元，並提出機車維修估價單為證（
    本院卷一193頁）。惟按不法毀損他人之物者，應向被害人
    賠償其物因毀損所減少之價值，民法196條分別定有明文。
    又物被毀損時，被害人依民法第196條規定請求物被毀損所
    減少之價額，固得以修復費用為估定之標準，但以必要者為
    限，如修復材料以新品換舊品，應予折舊（最高法院77年5
    月17日77年度第9次民事庭會議決議參照）。本件交通事故
    之發生，被告既有過失，並造成原告機車毀損，則被告自應
    負侵權行為損害賠償責任，原告機車既為原告所有，原告依
    法即得以原告機車之修復金額作為賠償金額。玆原告機車之
    零件修理既係以新零件更換被損之舊零件，是依上說明，自
    應將零件折舊部分予以扣除。查依原告機車維修估價單上所
    載1萬2550元均為零件費用，再依行政院所頒「固定資產耐
    用年數表」及「固定資產折舊率表」之規定，機車之耐用年
    數為3年，及依定率遞減法計算，實際使用年數逾耐用年數
    ，其最後1年之折舊額，加歷年折舊累計額，總和不得超過
    該資產成本原額之10分之9。復參照卷附之原告機車之行車
    執照影本，至本件車禍事故發生之日已實際使用逾3年耐用
    年數，依該方式計算扣除折舊額後，原告得請求之零件修理
    費用為1255元，原告逾此範圍之請求，為無理由。
　③精神慰撫金：按非財產上損害之慰撫金數額，究竟若干為適
    當，應斟酌兩造身分、地位、經濟狀況、加害程度及其他各
    種情形，俾為審判之依據（最高法院86年度台上字第511號
    、第3537號判決意旨參照）。查原告因系爭事故受有傷害，
    精神上自受有相當之痛苦，是原告主張依民法第195條第1項
    規定請求被告賠償精神慰撫金，自屬有據。經查，本院依職
    權調取兩造之稅務電子閘門所得調件明細表在卷（外放），
    並審酌本件事發經過之情形，原告所受之痛苦，及原告之後
    仍須繼續再為醫療等一切情狀，認原告請求之精神慰撫金以
    20萬元為適當，逾此範圍之請求，則屬過高，應予駁回。
  ④綜合上情，原告因被告人過失不法侵害其權利，所受前述損
    害共計112萬5750元（計算式：30萬8491元＋19萬2000元＋240
    0元＋8870元＋41萬2734元＋1255元＋20萬元＝112萬5750元）。
　⒊惟按原告就此車禍之發生亦與有過失，應負百分之30過失責
    任，業經本院認定如前，則依民法第217條第1項規定，減輕
    被告之賠償金額百分之30，則被告應賠償原告之金額計為78
    萬8025元（計算式：112萬5750元×70%＝78萬8025元）。
  ㈣復按保險人依本法規定所為之保險給付，視為被保險人損害
    賠償金額之一部分，被保險人受賠償請求時，得扣除之，強
    制汽車責任保險法第32條定有明文。查原告因本件車禍受傷
    ，業已請領得強制險保險金67萬元，已據其提出賠款通知單
    附卷足憑（本院卷一第115、117頁），則原告所受領之此項
    保險金，依據上開規定意旨，自為損害賠償金額之一部分，
    原告向被告本件損害賠償之請求時，依法自應將之扣除。玆
    扣除前開保險金後，被告應賠償原告之金額計為11萬8025元
    （計算式：78萬8025元－20萬元－47萬元＝11萬8025元）。從
    而，原告本於侵權行為法律關係，請求被告給付11萬8025元
    ，及自起訴狀繕本送達翌日即108年12月31日起（附民卷第1
    3頁）至清償日止，按年息5%計算之利息，為有理由，應予
    准許；逾此部分之請求，為無理由，應予駁回。
四、本件原告勝訴部分，係就民事訴訟法第427條第1項訴訟適用
    簡易程序所為被告部分敗訴之判決，依同法第389條第1項第
    3款規定，應依職權就原告勝訴部分宣告假執行，並依職權
    宣告被告得預供擔保而免為假執行。至於原告敗訴部分，其
    假執行之聲請，因失所依附，應予駁回。
五、本件訴訟雖係原告提起刑事附帶民事訴訟，由本院刑事庭依
    刑事訴訟法第504條第1項規定移送前來，惟本件原告請求被
    告賠償修車費用部分，應繳納裁判費1,000元，仍應為訴訟
    費用負擔之諭知，附此敘明。
六、本件事證已臻明確，兩造其餘訴訟資料及攻擊防禦方法，經
    本院審酌後，認與判決結果尚不生影響，無逐一論述之必要
    。
七、據上論結，本件原告之訴為一部有理由，一部無理由，依民
    事訴訟法第79條、第389條第1項第5款、第392條第2項，判
    決如主文。
中　　華　　民　　國　　111 　年　　4 　　月　　28　　日
                  民事第五庭    法  官  林秀菊
正本係照原本作成。
如對本判決上訴，須於判決送達後20日內向本院提出上訴狀。如
委任律師提起上訴者，應一併繳納上訴審裁判費。
中　　華　　民　　國　　111 　年　　4 　　月　　28　　日
                                書記官  劉子瑩